最高法院民事判決                                八十八年度台上字第九九九號
    上  訴  人  明台產物保險股份有限公司
    法定代理人  陳曉堂
    被 上訴 人  甲○○
右當事人間請求損害賠償事件，上訴人對於中華民國八十七年六月十六日台灣高等法
院第二審判決（八十七年度上字第一一三號），提起上訴，本院判決如左：
    主  文
原判決廢棄，發回台灣高等法院。
    理  由
本件原審廢棄第一審所為上訴人勝訴之判決，改判駁回其訴，無非以：上訴人於給付
其被保險人張慰展車號ＬＲ－七五一八號自用小客車（下稱系爭車輛）全損之保險金
新台幣（下同）五十九萬二千一百元後，以該車係因被上訴人於民國八十四年十月七
日晚駕駛車號ＦＯ－九四三九號自用小客車，行經中山高速公路北上五十公里處，未
保持安全距離，驟然變換車道所撞及而致引擎變速箱斷裂，無法修復，依侵權行為之
法律關係，代位張慰展向被上訴人請求扣除車輛殘體價值七萬三千元後之金額即五十
一萬九千元及其利息之損害。惟依民法第二百十三條及第二百十五條規定，除法律另
有規定或契約另有訂定外，應請求加害人回復損害發生前之原狀，不得逕行請求金錢
賠償。查中華汽車工業股份有限公司函載：系爭車輛變速箱架斷裂，需向日本三菱
公司訂購全新變速箱替換。足見系爭車輛尚非不能回復原狀。上訴人未請求被上訴人
回復原狀，逕請求其以金錢賠償，核屬無據等詞，為其判斷之基礎。
按物遭毀損時，被害人除得依民法第一百九十六條規定請求賠償外，亦得依同法第二
百十三條至第二百十五條規定行使權利。即被害人得依民法第二百十三條規定請求回
復原狀，亦得逕依同法第一百九十六條規定，請求加害人賠償因物之毀損所減少之價
額，或於定期催告，逾期不為回復，或不能回復或回復顯有重大困難時，亦得請求以
金錢賠償損害。倘上訴人主張系爭車輛係遭被上訴人毀損一節屬實，依民法第一百九
十六條規定，其請求被上訴人以金錢賠償損害，應無不可。且依原判決記載，上訴人
曾定期催告被上訴人回復原狀，被上訴人迄未回復（見原判決四頁十六、十七行），
果爾，依民法第二百十四條規定，似亦非不得請求被上訴人以金錢賠償損害。原審竟
謂上訴人僅得請求被上訴人回復原狀云云，殊屬違誤。上訴論旨指摘原判決違背法令
，聲明廢棄，為有理由。
據上論結，本件上訴為有理由，依民事訴訟法第四百七十七條第一項、第四百七十八
條第一項，判決如主文。
中      華      民      國    八十八    年      五      月     十三     日
                              最高法院民事第六庭
                                  審判長法官  蕭  亨  國
                                        法官  吳  正  一
                                        法官  楊  隆  順
                                        法官  陳  淑  敏
                                        法官  黃  義  豐
      右正本證明與原本無異
                                              書  記  官
中      華      民      國    八十八    年      六      月      二      日
                                                                      Ｚ
